【裁判字號】    95,上訴,1564
【裁判日期】    950830
【裁判案由】    毒品危害防制條例
【裁判全文】
臺灣高等法院刑事判決                95年度上訴字第1564號
上  訴  人  臺灣臺北地方法院檢察署檢察官
被      告  乙○○
扶助律師    范晉魁  律師
上列上訴人因被告違反毒品危害防制條例案件，不服臺灣臺北地
方法院94年度訴字第1265號，中華民國95年 3月31日第一審判決
（起訴案號：臺灣臺北地方法院檢察署94年度偵字第414號），
提起上訴，本院判決如下：
    主  文
原判決撤銷。
乙○○轉讓第三級毒品，處有期徒刑陸月，如易科罰金，以參佰
元折算壹日；扣案第二級毒品大麻壹包（淨重柒點捌參公克）沒
收銷燬之；扣案大麻包裝紙（重壹點貳零公克）、及第三級毒品
愷他命貳拾貳小瓶（驗餘淨重：壹肆點貳陸肆伍公克）、愷他命
壹包（驗餘淨重：壹貳貳點柒肆公克）、一粒眠陸拾顆（淨重壹
柒點參壹公克），及其外包裝，沒收。
    事  實
一、乙○○為民國73年10月13日生，因生日將屆，為舉辦之個人
    慶生會，以便供自己與朋友共同施用之目的，乃於民國93年
    10月11日下午 6時30分許，在臺北市○○區○○路及林森北
    路口，以新台幣（下同）10萬元之代價，向其在臺北市「DJ
    無廳」結識而真實姓名、年籍不詳綽號「阿祥」之成年男子
    ，購買第三級毒品愷他命1包（淨重137.5公克，驗餘淨重：
    137.5 公克），並囑咐「阿祥」部分裝瓶，以備分送友人。
    於交貨時，「阿祥」因乙○○前曾購買毒品，「阿祥」為示
    好及祝賀乙○○作為慶生之禮物，遂同時贈送乙○○第二級
    毒品大麻 1包（淨重7.83公克）及第四級毒品硝西泮（俗稱
    「一粒眠」）60顆（淨重17.31 公克），乙○○明知大麻係
    毒品危害防制條例第2條第2項所管制之第二級毒品，不得持
    有，竟仍加以持有。並於同日晚間贈送第三級毒品愷他命一
    小瓶於友人甲○○（綽號阿維、或阿偉）；嗣於同日晚間11
    時10分許，因乙○○與朋友在臺北市中山區○○○路及南京
    東路口併排三排停車，為警發現乙○○行跡可疑而加以盤查
    後，當場在其停放於路旁之車號N5－1265號自用小客車內，
    扣得已屬乙○○所有備供轉讓之大麻 1包（包裝重1.20公克
    、淨重7.83 公克）、愷他命22小瓶（淨重14.4323公克，驗
    餘淨重：14. 2645 公克）、愷他命1包（淨重123.04公克，
    驗餘淨重：122.74公克）、一粒眠60顆（淨重17.31公克）
    等物，始查知上情。
二、案經臺北市政府警察局中山分局報告臺灣臺北地方法院檢察
    署檢察官偵查起訴。
    理  由
一、訊據被告乙○○對於於上開時地，因準備慶生而持有第二級
    毒品、第三級毒品、第四級毒品為警查獲之事實，於警詢、
    偵訊、原審及本院審理時均坦承不諱。其查獲之情節，並據
    證人即警員戴肇平於原審審理中證述明確（見原審卷第 125
    頁、第126頁）。此外，並有毒品、臨檢紀錄（見偵查卷第1
    6頁）、刑事報告單（見偵查卷笫9頁）、扣押證明筆錄（見
    偵查卷第19頁）、扣押物品目錄表（見偵查卷第20頁）、照
    片（見偵查卷第24頁、第25頁）可稽。
二、扣案證物：
（一）煙草一包經檢驗結果為第二級毒品大麻（包裝重1.20公克
      、淨重7.83公克），有法務部調查局93年12月17日調科壹
      字第0200 06830號鑑定通知書可證（見偵卷第40頁）。
（二）編號(1)(2)粉末，經檢驗結果：(1)為第三級毒品愷他命22小
      瓶（淨重14.4323公克，取樣0.1678公克，驗餘淨重：14.
      2645公克）、(2)為第三級毒品愷他命1包（淨重123.04公
      克，取樣0. 30公克，驗餘淨重：122.74公克）。編號(3)
      顆粒，經檢驗結果：(3)為第四級毒品硝西泮（俗稱「一粒
      眠」）60顆（淨重：17.31公克，取樣0.85 公克，驗餘淨
      重：16.46 公克），有國防部憲兵司令部刑事鑑識中心93
      年11月24日（93）安鑑字第00219號鑑驗通知書各1紙附卷
      可佐（見偵卷第2頁）。
三、而被告係民國73年10月13日生，有其年籍資料可稽，被告確
    曾通知友人，準備於被查獲後第三日即93年10月13日舉辦個
    人慶生會時，與朋友共同施用毒品等情，亦據被告友人即平
    日與被告有賭博、打牌情誼之證人甲○○、丙○○、甘天平
    於原審審理時結證屬實（見原審卷第65、72、76頁）。被告
    並於同日晚間已將其中第三級毒品愷他命一小瓶贈送於友人
    甲○○（綽號阿維、或阿偉），亦據甲○○於本院審理中指
    認無訛（見本院95年8月9日審判筆錄），被告於審理中亦表
    示無意見。由上開證人證詞及扣案證物、鑑定通知書等補強
    證據，足證被告任意性之自白核與事實相符。是本件事證明
    確，被告犯行堪以認定，應予依法論科。
四、核被告所為，其持有大麻部分，係犯毒品危害防制條例第11
    條第2 項之持有第二級毒品罪。其轉讓毒品愷他命於甲○○
    部分，係犯毒品危害防制條例第8條第3項之轉讓第三級毒品
    罪。被告同時持有第二級毒品、第三級毒品，有想像競合關
    係，然後轉讓其中第三級毒品，持有為轉讓所吸收，僅論轉
    讓第三級毒品罪。
五、原審據以論罪科刑，固非無見。惟查原判決未究明被告已經
    有轉讓第三級毒品愷他命於甲○○，對於轉讓罪恝置不論，
    尚有未洽。檢察官執此主張原判決不當，尚非全然無理由。
    且原判決既有前揭可議之處，仍屬無可維持，應由本院將原
    判決撤銷改判。爰審酌被告係高中畢業之學歷，行為時無業
    ，智識程度非低；行為時年僅20歲，在當前國中、高中均安
    排有公民課程時，被告已有相當機會接觸學校法治教育課程
    ，當能認識毒品危害之烈，卻仍基於準備與朋友在慶生會共
    同享用而持有上開毒品之犯罪動機與目的，仍購買而持有上
    開數量之毒品，準備在慶生會與朋友共同施用，並已經轉讓
    第三級毒品愷他命一小瓶贈送於友人甲○○（綽號阿維、或
    阿偉），所為對社會潛藏高度危險，犯罪手段與所生危害；
    惟於警詢、偵查、原審及本院審理時均能坦承犯行，尚有悔
    意之犯後態度等一切情狀，量處如主文第二項所示之刑。按
    行為後法律有變更者，適用行為時之法律。但行為後之法律
    有利於行為人者，適用最有利於行為人之法律，刑法第 2條
    第1項定有明文。本件被告於犯罪時之刑法第41條  第1項前
    段規定：「犯最重本刑為 5年以下有期徒刑以下之刑之罪，
    而受 6個月以下有期徒刑或拘役之宣告，因身體、教育、職
    業、家庭之關係或其他正當事由，執行顯有困難者，得以 1
    元以上 3元以下折算一日，易科罰金。」又被告行為時之易
    科罰金折算標準，修正前罰金罰鍰提高標準條例第 2條前段
    （現已刪除）規定，就其原定數額提高為100倍折算1日，則
    本件受刑人行為時之易科罰金折算標準，應以銀元 300元折
    算1日，經折算為新臺幣後，應以新臺幣900元折算為 1日。
    惟95年7月1日修正公布施行之刑法第41條第 1項前段則規定
    ：「犯最重本刑為五年以下有期徒刑以下之刑之罪，而受六
    個月以下有期徒刑或拘役之宣告者，得以新臺幣一千元、二
    千元或三千元折算一日，易科罰金。」比較修正前後之易科
    罰金折算標準，以95年7月1日修正公布施行前之規定，較有
    利於被告，則應依刑法第2條第1項前段，適用修正前刑法第
    41條第 1項前段規定，定其折算標準，並諭知易科罰金之折
    算標準。扣案第二級毒品大麻 1包（淨重7.83公克），為被
    告所有之毒品，應依毒品危害防制條例第18條第 1項前段之
    規定宣告沒收銷燬之。其被告所有之大麻包裝紙（重1.20公
    克），及扣案被告所有第三級毒品愷他命22小瓶（驗餘淨重
    ：14.2645公克）、愷他命1包（驗餘淨重：122.74公克）、
    一粒眠60顆（淨重17.31 公克），及其外包裝，係被告備供
    轉讓犯罪之用，均依刑法第38條第1項第2款宣告沒收。
六、公訴意旨以：被告基於營利之意圖，準備伺機販賣與綽號「
    阿偉」、「阿國」等不特定人士牟利，才販入上開第二、三
    、四級毒品，因認被告所為另涉犯毒品危害防制條例第 4條
    第2、3、4項之販賣第二、三、四級毒品罪嫌等語。惟查：
（一）按犯罪事實應依證據認定之，無證據不得推定其犯罪事實
      ；不能證明被告犯罪者，應諭知無罪判決，刑事訴訟法第
      154條第2項、第301條第1項分別定有明文。又事實之認定
      ，應憑證據，如未能發現相當證據，或證據不足以證明，
      自不能以推測或擬制之方法，為裁判基礎；且認定犯罪事
      實所憑之證據，雖不以直接證據為限，間接證據亦包括在
      內，然而無論直接證據或間接證據，其為訴訟上之證明，
      須於通常一般之人均不致有所懷疑，而得確信其為真實之
      程度者，始得據為有罪之認定，倘其證明尚未達到此一程
      度，而有合理之懷疑存在而無從使事實審法院得有罪之確
      信時，即應由法院為諭知被告無罪之判決，亦經最高法院
      40年台上字第86號、76年度台上字第4986號著有判例意旨
      可資參照。次按毒品危害防制條例之販賣毒品罪，所稱「
      販賣」，必須行為人主觀上有營利為目的之意思，客觀上
      又有販入或賣出或二者兼而有之行為為其構成要件。倘若
      行為人主觀上無營取利益之意思，僅係意欲轉讓與他人共
      同施用而購買毒品時，因與「販賣」之構成要件不相符合
      ，仍難逕繩以販賣之罪。
（二）公訴意旨認被告涉犯販賣第二、三、四級毒品罪，無非係
      以被告在警詢之自白、扣案毒品、帳冊及法務部調查局與
      國防部憲兵司令部刑事鑑識中心鑑驗通知書等為其論據。
（三）訊據被告堅詞否認有何販賣毒品之犯行，辯稱伊在警詢時
      所以供稱有販賣毒品與「阿國」、「阿偉」，係因為承辦
      員警恐嚇伊，伊才順著員警的意思說的，事實上伊未曾販
      賣毒品與他人，所查扣毒品係購買來準備在慶生時與朋友
      共同施用，伊並無販賣之意，而扣案帳冊中所寫人名、數
      字，係伊平時針對朋友間賭博積欠之債務所記之帳冊，而
      非販毒所用等語。
（四）經查：
    1.被告在警詢筆錄中雖有：「（問：你於何時販賣何種類毒
      品給阿偉及阿國二人？）（答：我是約一星期前賣給他們
      二人愷他命）（問：數量多少？價格為何？）（答：我賣
      給阿偉、阿國各2瓶愷他命，每人收費2,000元」之自白內
      容（見偵卷第13頁），惟經勘驗錄音帶結果，被告與員警
      間並未有該問答內容，警詢筆錄此部分之被告自白並無證
      據能力，已如前述，自不得作為認定被告有販賣毒品之證
      據。
    2.被告於警詢中供稱扣案愷他命係以10萬元向「阿祥」所購
      買，因為伊生日快到了，「阿祥」送伊大麻與一粒眠作為
      生日禮物，大麻與一粒眠是伊自己要使用的等情，至於是
      否要販賣一事，則供稱：「（問：你買這些毒品是要做什
      麼用的？）（答：自己用的。）（問：自己用之後，還有
      什麼？）（答：自己用的。）（問：還有呢？）（答：自
      己用，如果有朋友跟我拿的話，我都....）（問：你都用
      成本價賣他是嗎？）（答：嗯，然後作朋友。）... （問
      ：你都沒有幫朋友帶嗎？）（答：都沒有。）（問：大麻
      跟一粒眠都是你自己在使用，你沒有賣嗎？）（答：對，
      大麻我還沒有用過，因為今天第一次拿到。）（問：警方
      在你包包查獲的那本帳冊，是不是你說賣給朋友，販賣毒
      品記帳用的？）（答：因為幾乎都是借錢的比較多，裡面
      才兩、三個是而已。）（問：哪兩、三個？）（答：好像
      是....）（問：拿給你看，你指認？）（答：阿偉。）（
      問：還有呢？）（答：還有一個阿國。）（問：還有呢？
      ）（答：就這樣。）（問：就這樣是不是？是阿偉和阿國
      嘛，對不對？）（答：嗯，阿國也是有算3,500 也是借現
      金的。）」等情（見偵卷第86-88 頁）；於93年10月12日
      偵訊時供稱：「（問：第一次及最後一次販賣愷他命時、
      地？）（答：我沒有賣，只是無償贈送阿國與阿偉兩人愷
      他命，阿國是前天在台北市○○○路、長春路口交給他，
      警局講2,000元是他欠我的賭資，另外阿國欠我2,500元借
      款，跟贈送愷他命無關，贈送阿偉愷他命也是同時間、地
      點，警察局講2,000 元是他欠我的賭債，跟贈送愷他命無
      關。）（問：為何在警局承認是每人賣2,000 元愷他命與
      阿國跟阿偉？）（答：警察問到底是否承認有賣愷他命，
      一開始我沒有承認，警察口氣很兇，我就承認有每人賣2,
      000 元愷他命給阿國跟阿偉，其實是贈送給他們的，沒有
      拿錢。」）（見93年度核退字第6376號卷第 5頁）；其後
      於94年2月1日偵訊時則供稱：「（問：警詢為何說之前有
      把愷他命賣給阿偉及阿國？）（答：那是我給他們的，因
      有時我們會一起用，他們跟我拿，也不會算他們錢，那2,
      000元是我們三人一起合買的。）」等情（見偵卷第80 頁
      ）。綜此，由被告上開警詢、偵訊時之陳稱顯示，被告始
      終否認有販賣毒品大麻與一粒眠與阿偉、阿國之情事；至
      於販賣愷他命部分，先則供稱曾販賣毒品與阿國與阿偉，
      繼則供稱係贈送轉讓，最後僅表示確曾與阿偉、阿國共同
      施用毒品，顯見被告究係販賣、三人合資購買抑或無償轉
      讓毒品與阿偉、阿國，係前後供稱不一。是尚難以被告在
      警詢、偵訊時前後供述不一之自白，認定被告有販賣或轉
      讓毒品之犯行。
    3.被告於警詢中雖供稱扣案帳冊係作為販賣毒品記帳之用，
      惟扣案被告所有帳冊中所記載之數字，係用以載明他人與
      被告賭博時，積欠被告之欠款等情，業據證人即平日常與
      被告賭博之甲○○（即綽號「阿偉」、「阿維」者）、丙○○（即綽號「阿國」者）、甘天平、江耀輝於原審審理
      時均結證屬實（見原審卷第64-79 頁）。四位證人經隔離
      訊問後，不僅均表示有接到被告即將舉辦慶生會之邀約，
      慶生會舉辦方式係要去KTV 唱歌及玩愷他命，人數約20餘
      人，且對於賭博之場合、方式、頻率、對象、如何記帳及
      還錢後如何註記等情節均供稱一致，而證人供稱前往被告
      家中賭博者包括：小胖、小軒、賤賤（以上係證人甲○○
      供稱）、小輝、小軒、王正勛、李帝遠（以上係證人甘天
      平供稱）、小葉、小胖、阿雀、小白、光頭（以上係證人
      江耀輝供稱）等情，亦與該帳冊中所載大致相符（見偵卷
      第26-29 頁），應認上開證人證詞均可採信。綜此，由上
      開證人之證詞，顯見被告辯稱帳冊中記載之數字，係用以
      載明他人積欠伊之賭博債務，伊購買扣案之毒品，係準備
      辦慶生會時與朋友共同施用等情，衡情應屬可採，即與被
      告在警詢中供稱該扣案帳冊係作為販賣毒品記帳之用之自
      白不符。
    4.按被告或共犯之自白，不得作為有罪判決之唯一證據，仍
      應調查其他必要之證據，以察其是否與事實相符，刑事訴
      訟法第156條第2項定有明文。查被告於第一次偵訊時供稱
      曾無償轉讓毒品供阿偉、阿國施用，第二次偵訊時則供稱
      係三人合資購買使用，均已如前述，顯見被告關於是否轉
      讓毒品與他人之事，已有前後供述不一之情況。而證人甲○○即「阿偉」雖證稱確曾與被告合資購買過一次愷他命
      ，然後二人一起施用（見原審卷第68頁）；惟證人丙○○
      即「阿國」則否認曾與被告一起購買過毒品，並證稱未曾
      與被告共同施用毒品（見原審卷第71頁）。則揆諸前揭規
      定所示，在無其他證據可資佐證之情況下，亦難認被告有
      無償轉讓毒品與他人之犯行。
（三）綜上所述，被告之自白前後不一，尚難據此認定被告有販
      賣或轉讓毒品之犯行，況被告之上開自白並無其他事證足
      以佐證，反之，證人甲○○、丙○○、甘天平、江耀輝等
      人之證詞，係足以佐證被告於原審所為之陳述，故扣案帳
      冊亦不足憑以認定被告有公訴意旨所指犯行或其他轉讓毒
      品之犯行。。此外，復查無其他積極事證足資證明被告有
      販賣第二、三、四級毒品之犯行。公訴意旨認被告係犯販
      賣毒品罪，自有未合。而現行法亦未就持有第三、四級毒
      品有處罰之明文，自無從就被告持有第三級毒品愷他命、
      第四級毒品一粒眠部分，單獨予以論罪科刑。惟因公訴意
      旨認被告此部分犯行，與前開論罪科刑之事實間，具有想
      像競合及高度、低度行為之裁判上一罪關係，爰不另為無
      罪之諭知。
七、臺灣士林地方法院檢察署檢察官函請併辦（臺灣士林地方法
    院檢察署95年度偵字第5124號【含94年度偵字第 10241號卷
    】）意旨另以：被告乙○○基於意圖營利之概括犯意，自民
    國94年 3月初起至同年8月初止，分別以每罐K他命新臺幣（
    下同）800元、900 元及每顆MDMA200元之價格，在臺北市○○區○街15號5樓之1之住處、臺北市○○區○○街捷運旁及
    捷運明德站等處，連續販賣第3級毒品K他命予陳建安、第 2
    級毒品MDMA及第3級毒品K他命予游勝裕，嗣於94年 9月28日
    晚間11時許，在臺北市○○區○○街403號2樓游勝裕住處搜
    索時，查獲游勝裕及陳建安施用毒品，再依渠等供述得悉乙○○涉有販賣第2級毒品MDMA及第 3級毒品K他命之罪嫌而前
    往乙○○位於臺北市○○區○街15號5樓之1住處搜索並查扣
    第3級毒品K他命 2罐（淨重1公克）、K他命空罐180個、K他
    命漏斗 1個等物。因認被告乙○○所為，係涉有毒品危害防
    制條例第4條第2項、第3項之販賣第 2級毒品MDMA及第3級毒
    品 K他命罪嫌。惟查：臺灣臺北地方法院檢察署以94年度偵
    字第 414號案件提起公訴部分，經本院認定被告係生日將屆
    ，為舉辦之個人慶生會，以便供自己與朋友共同施用之目的
    而持有及轉讓，且其行為發生在93年10月11日；而併辦部分
    ，被告係為圖利而持有、販賣，時間發生在94年 3月初起，
    至94年月28日查獲，時間相隔甚久，且目的不同。是併辦部
    分與本案無裁判上一罪關係，，本院無從併予審理，此部分
    應退回檢察官依法處理，併此敘明。
據上論斷，應依刑事訴訟法第369條第1項前段、第364條、第299
條第1項前段，毒品危害防制條例第8條第3項、第11條第2項、第
18條第1項前段，刑法第11條前段、第2條第 1項、第55條、修正
前刑法第41條第1項、刑法第38條第1項第 2款，修正前罰金罰鍰
提高標準條例第2條，判決如主文。
本案經檢察官林秀濤到庭執行職務。
中    華    民    國    95    年    8     月    30    日
                  刑事第六庭  審判長法  官  林  堭  儀
                                    法  官  蔡  聰  明
                                    法  官  王  炳  梁
以上正本證明與原本無異。
檢察官如不服本判決，應於收受送達後十日內向本院提出上訴書
狀，其未敘述上訴之理由者並得於提起上訴後十日內向本院補提
理由書（均須按他造當事人之人數附繕本）。
被告不得上訴。
                                    書記官  潘  大  鵬
中    華    民    國    95    年    8     月    31    日
附錄：本案論罪科刑法條全文
毒品危害防制條例第11條：
持有第一級毒品者，處三年以下有期徒刑、拘役或新臺幣五萬元
以下罰金。
持有第二級毒品者，處二年以下有期徒刑、拘役或新臺幣三萬元
以下罰金。
持有專供製造或施用第一、二級毒品之器具者，處一年以下有期
徒刑、拘役或新臺幣一萬元以下罰金。
持有毒品達一定數量者，加重其刑至二分之一，其標準由行政院
定之。
毒品危害防制條例第8條：
轉讓第一級毒品者，處1年以上7年以下有期徒刑，得併科新臺幣
1百萬元以下罰金。
轉讓第二級毒品者，處6月以上5年以下有期徒刑，得併科新臺幣
70萬元以下罰金。
轉讓第三級毒品者，處3年以下有期徒刑，得併科新臺幣30萬元
以下罰金。
轉讓第四級毒品者，處1年以下有期徒刑，得併科新臺幣10萬元
以下罰金。
前四項之未遂犯罰之。
轉讓毒品達一定數量者，加重其刑至二分之一，其標準由行政院
定之。


司法院資訊處製作；財團法人民間司法改革基金會備份。
